臺灣桃園地方法院民事判決　　　　　　　 96年度訴字第307號
原　　　告　甲○○
　　　　　　乙○○
兼　共　同
訴訟代理人　丙○○
被　　　告　李諠褣原名李靜儀.
上列當事人間請求損害賠償事件，經本院刑事庭以95年度桃交附
字第94號刑事附帶民事訴訟裁定移送前來，於民國96年5 月15日
辯論終結，本院判決如下：
    主  文
被告應給付原告三人各新台幣壹拾伍萬柒仟柒佰捌拾元，及均
自民國95年7 月26日起至清償日止，按週年利率5%計算之利息。
原告其餘之訴駁回。
訴訟費用由被告負擔十分之三，餘由原告負擔。
本判決原告得假執行；但被告如各以新台幣壹拾伍萬柒仟柒佰捌
拾元為原告預供擔保後，免為假執行。
原告其餘假執行之聲請駁回。
    事  實
甲、原告方面：
一、聲明：被告應給付原告三人共新台幣（下同）320 萬元及自
    起訴狀繕本送達被告之翌日起至清償日止，按週年利率5%計
    算之利息；原告願供擔保請准宣告假執行。
二、陳述：
  (一)被告於民國95年3 月22日下午3 時25分許，駕駛車牌號碼8U
    －6726號自用小客車，由桃園縣大園鄉○○路往機場方向行
    駛，行經三民路2 段813 號前內側車道，適原告父親蘇積光
    騎乘車號QE9 －628 號輕型機車同向行駛在外側車道，依當
    時天氣及路況，並無不能注意之情形，被告竟疏未注意車前
    狀況，致所駕之自用小客車右前側擦撞蘇積光所騎之機車，
    蘇積光因而人車倒地，受到頭部外傷併顱內出血之傷害，經
    送醫後不治死亡。
  (二)按不法侵害他人致死者，對於支出醫療及增加生活上需要之
    費用或殯葬費之人，應負損害賠償責任；民法第192 條、第
    194 條定有明文，原告之父親蘇積光因本件車禍而死亡，原
    告支出殯葬費20萬元，被告自應賠償上開費用；又不法侵害
    他人致死者，被害人之父、母、子、女及配偶雖非財產上之
    損害，亦得請求賠償相當之金額。民法第194 條亦有規定，
    原告為被害人蘇積光之女兒，父女情深，因其驟然死亡而天
    人永隔，致原告未能盡孝道奉養父親至天年，精神受有相當
    之痛苦，故原告三人各請求精神慰撫金100 萬元。
  (三)原告已依強制汽車責任保險法規定領取保險給付1,126,650
    元，原告同意扣除之。
三、證據：提出戶籍謄本、郵政存簿儲金簿存提款紀錄影本各一
    份為證。
乙、被告方面：
一、聲明：原告之訴及假執行之聲請均駁回；如受不利判決，願
    供擔保請准免為假執行。
二、陳述：對於本院刑事庭認定本件車禍之發生情形及結果無意
    見，惟證人林朝日在偵查中稱伊駕車行駛在前一事是不正確
    的，證人當時是由對面走過來的，是被告請其幫忙報警的。
    被告固同意賠償，但被告在加油站擔任加油員之工作，每月
    收入只有月薪2 萬多元，經濟能力有限，只能賠償約50萬元
    左右。
三、證據：提出戶籍謄本、在職證明各一份為證。
丙、本院依職權調取本院95年度桃交簡字第1740號、台灣桃園地
    方法院檢察署（下稱桃園地檢署）95年度偵字第9877號偵查
    卷及95年度相字第502 號相驗卷等供參考。
    理  由
一、原告起訴後減縮其訴之聲明如其聲明所示；經核原告上開所
    為，係減縮應受判決事項之聲明，與民事訴訟法第255 條第
    1 項第3 款規定無違，應予允許。
二、原告主張被告於95年3 月22日下午3 時25分許，駕駛自用小
    客車，由桃園縣大園鄉○○路往機場方向行駛，行經三民路
    2 段813 號前內側車道，適原告父親蘇積光騎輕型機車同向
    行駛在外側車道，被告疏未注意車前狀況，致所駕自用小客
    車右前側擦撞蘇積光之機車，蘇積光因而人車倒地受到頭部
    外傷併顱內出血，經送醫後不治死亡。被告所涉過失致人於
    死之行為，經本院刑事庭判處有期徒刑四月，得易科罰金確
    定，有本院95年度桃交簡字第1740號刑事判決書在卷可參，
    經本院依職權調閱上開刑事卷宗查證屬實，被告對此並不爭
    執。按汽車行駛時，駕駛人應注意車前狀況，並隨時採取必
    要之安全措施；95年6 月30日修正前道路交通安全規則第94
    條第3 項定有明文。被告駕車行至上開肇事地點之際，自應
    注意車前狀況，並隨時採取必要之安全措施，而依刑事卷內
    所附道路交通事故調查報告表(一)、(二)所載，肇事地點為劃有
    分向限制線道路，當時天候晴、自然光、道路無缺陷、無障
    礙物、視距良好，並無不能注意之情事，被告竟疏未注意車
    前狀況，隨時採取必要之安全措施，未注意同向行駛在旁之
    蘇積光所騎機車，於蘇積光變換車道時兩車擦撞，致蘇積光
    之人車倒地，受到頭部外傷併顱內出血之傷害，經送醫不治
    死亡，被告就本件車禍之發生確有過失甚明。且本件肇事責
    任，經台灣省桃園縣區車輛行車事故鑑定委員會（下稱桃園
    行車事故鑑定委員會）鑑定結果為被告駕車疏未注意車前狀
    況與蘇積光未注意安全距離變換車道同為肇事原因，有該鑑
    定委員會95年10月26日桃園縣區950597號鑑定意見書1 份附
    在本院刑事卷內足稽，足見被告就被害人蘇積光因本件車禍
    而死亡一事，應負過失責任甚明。
三、按汽車、機車或其他非依軌道行駛之動力車輛，在使用中加
    損害於他人者，駕駛人應賠償因此所生之損害；又不法侵害
    他人致死者，對於支出醫療及增加生活上需要之費用或殯葬
    費之人，應負損害賠償責任；不法侵害他人致死者，被害人
    之父、母、子、女及配偶雖非財產上之損害，亦得請求賠償
    相當之金額。民法第191 條之2 前段、民法第192 條第1 項
    、第194 條分別定有明文。原告甲○○、丙○○、乙○○三
    人分別為被害人蘇積光之長女、次女、三女，而被告對於本
    件車禍造成蘇積光死亡一事既有過失責任，則原告依上開法
    律規定，請求被告賠償損害，即屬於法有據，惟原告請求之
    數額是否均應允許，則分敘如下：
  (一)殯葬費：原告主張伊三人因辦理蘇積光之喪葬事宜，共同支
    出殯葬費20萬元，應由被告賠償，被告對此並不爭執，故原
    告此部分之請求，自應允許之。
  (二)精神慰撫金：原告主張渠之父親蘇積光因本件車禍而死亡，
    致渠等未能盡人子之孝道，精神受有重大痛苦，原告三人各
    請求精神慰撫金100 萬元；按一般常人，因其親人遭他人駕
    車肇事發生車禍而死亡，精神上自會受有痛苦，況為其親近
    之父親因車禍而死亡，因悲傷而精神受有痛苦，吾人當可體
    會，是本院審酌原告所受之痛苦，及兩造之身分、地位與經
    濟能力等一切情狀，認原告各請求100 萬元之精神慰撫金，
    尚屬適當，而被告對此亦不爭執，故應予允許之。
四、再損害之發生或擴大，被害人與有過失者，法院得減輕賠償
    金額，或免除之。重大之損害原因，為債務人所不及知，而
    被害人不預促其注意或怠於避免或減少損害者，為與有過失
    。民法第217 條定有明文，查本件車禍之發生，依桃園行車
    事故鑑定委員會之鑑定意見認原告父親蘇積光騎車疏未注意
    保持安全距離，即任意變換車道，同為本件發生車禍之肇事
    原因，有上開鑑定報告附於刑事卷宗內可參，是本院審酌本
    件車禍之發生經過與結果，認蘇積光就本件車禍之發生，為
    與有過失，而其過失之責任比例，因其疏失同為肇事原因，
    故應負二分之一過失責任比例，是依被告與蘇積光之過失責
    任比例，減少被告之賠償金額二分之一，計算後被告應賠償
    原告之金額為1,600,000 元【即（200,000 ＋3,000,000）
    ÷2 ＝1,600,000 元）】。
五、又保險人依強制汽車責任保險法規定給付之保險金，視為加
    害人或被保險人損害賠償金額之一部分；加害人或被保險人
    受賠償請求時，得扣除之，強制汽車責任保險法第30條定有
    明文。查原告自承已獲得強制保險理賠金1,126,650 元，並
    有原告提出之郵政存簿存提款紀錄可參，揆諸前揭規定，原
    告請求賠償之金額，應扣除渠等已領取之強制汽車責任保險
    金，則扣除上開金額後，原告可得請求之金額為473,350 元
    （1,600,000 －1,126,650 ＝473,350） 。又因原告三人就
    本件請求被告賠償之金額為可分之債，故上開金額由原告三
    人均分後，被告應賠償原告之金額，各為157,783 元（473,
    350 ÷3 ＝157,783 ，小數點以下四捨五入）。原告逾上開
    數額之請求，不應准許，應予駁回。
六、另給付無確定期限者，債務人於債權人得請求給付時，經其
    催告而未為給付，自受催告時起，負遲延責任。其經債權人
    起訴而送達訴狀，或依督促程序送達支付命令，或為其他相
    類之行為者，與催告有同一之效力。遲延之債務，以支付金
    錢為標的者，債權人得請求依法定利率計算之遲延利息；又
    應付利息之債務，其利率未經約定，亦無法律可據者，週年
    利率為5 ％，民法第229 條第2 項、第233 條第1 項前段、
    第203 條分別定有明文。查被告係於95年7 月25日收受起訴
    狀繕本之送達，有送達回證可據，依前所述，被告應自收受
    訴狀之翌日起負遲延責任。故原告請求被告自95年7 月26日
    起至清償日止，按週年利率5 ％計算之利息，於法有據，應
    予准許。
七、綜上論述，原告本於侵權行為之法律關係，請求被告賠償原
    告各157,783 元，及自95年7 月26日起至清償日止，按週年
    利率5 ％計算之利息，為有理由，應予准許，原告逾此範圍
    之請求，為無理由，應予駁回。又原告勝訴部分，判決所命
    給付之金額未逾50萬元，法院應依職權宣告原告得假執行，
    而被告已陳明願供擔保請求免為假執行，經核並無不合，爰
    酌定相當之擔保金額併予准許之；至原告其餘假執行之聲請
    ，因其訴已經判決駁回而失所附麗，應併予駁回。
八、兩造其餘攻擊、防禦方法，經審酌後認與判決結果無涉，故
    無一一論述之必要，併此敘明。
九、結論：本件原告之訴為一部有理由，一部無理由，依民事訴
    訟法第79條、第389 條第1 項第5 款、第392 條第2 項，判
    決如主文。
中　　華　　民　　國　　96　　年　　5 　　月　　29　　日
                  民事第三庭    法　官　潘進柳
以上正本係照原本作成
如對本判決上訴，須於判決送達後20日內向本院提出上訴狀
中　　華　　民　　國　　96　　年　　5 　　月　　29　　日
                                書記官　李麗娟
